【裁判字號】    97,上訴,952
【裁判日期】    971112
【裁判案由】    常業詐欺
【裁判全文】
臺灣高等法院臺南分院刑事判決  九十七年度上訴字第九五二號
上訴人  臺灣臺南地方法院檢察署檢察官
上訴人
即被告  甲○○
選任辯護人  莊美貴律師
上訴人
即被告  丙○○
選任辯護人  王有民律師
            洪主雯律師
上訴人
即被告  庚○○
選任辯護人  張志新律師
上訴人
即被告  丁○○
選任辯護人  劉錦勳律師
            黃俊達律師
            賴鴻鳴律師
上訴人
即被告  乙○○
        己○○
上列上訴人因被告常業詐欺等案件，不服臺灣臺南地方法院九十
四年度訴字第一七七號中華民國九十七年五月九日第一審判決（
起訴案號：臺灣臺南地方法院檢察署九十三年度偵字第一二一五
六、一二一七０、一二七七四號、九十四年度偵字第七二、一二
四九、一五九二、一七七三、一二一三一號；併辦案號：臺灣雲
林地方法院檢察署九十四年度偵字第二０九二號、臺灣臺中地方
法院檢察署九十五年度偵字第二三九七四號、臺灣新竹地方法院
檢察署九十五年度偵字第九五二號），提起上訴，本院判決如下
：
    主    文
原判決關於甲○○、丙○○、庚○○、丁○○、乙○○、己○○
部分撤銷。
甲○○、丙○○共同意圖為自己不法之所有，以詐術使人將本人
之物交付為常業，甲○○處有期徒刑年陸月，丙○○處有期徒
刑貳年捌月。甲○○、丙○○均應於刑之執行前，令入勞動場所
強制工作，期間為三年。扣案之附表一編號１至、至、
至、至、附表二、三、附表四編號１、３、附表五、六、
七所示之物品均沒收。
庚○○共同意圖為自己不法之所有，以詐術使人將本人之物交付
為常業，處有期徒刑壹年捌月。應於刑之執行前，令入勞動場所
強制工作，期間為三年。扣案之附表一編號１至、至、
至、至、附表二、三、附表四編號１、３、附表七所示之
物品均沒收。
丁○○、乙○○共同意圖為自己不法之所有，以詐術使人將本人
之物交付為常業，各處有期徒刑壹年陸月，均減為有期徒刑玖月
。均應於刑之執行前，令入勞動場所強制工作，期間為三年。扣
案之附表一編號１至、至、至、至、附表二、三
、附表四編號１、３、附表七所示之物品均沒收。
己○○共同意圖為自己不法之所有，以詐術使人將本人之物交付
為常業，處有期徒刑壹年捌月。應於刑之執行前，令入勞動場所
強制工作，期間為三年。扣案之附表一編號１至、至、
至、至、附表二、三、附表四編號１、３、附表五、六、
七所示之物品均沒收。
    事    實
一、甲○○（綽號王董）自民國（下同）九十二年底起，與匿藏
    大陸地區、負責接洽大陸地區詐欺集團向臺灣地區人民進行
    詐財之林峰君（綽號王姊，經檢察官併由原審另案審理）、
    黃明春（綽號阿春，林峰君之姊夫，嗣到案原審另案審理）
    及大陸地區綽號「老Ｋ」等詐欺集團成員，共組詐欺集團，
    召集詐欺集團成員丙○○、胡英能、游靜萍（胡英能之女友
    ，基於幫助之犯意）、傅麗雲（甲○○之同居人，基於幫助
    之犯意）、戊○○（丙○○之妻，基於幫助之犯意），共同
    意圖為自己不法所有，由黃明春、林峰君負責接洽大陸地區
    詐欺集團，甲○○、丙○○負責臺灣地區指揮調度陸續僱用
    多人分工合作，胡英能負責偽造國民身份證、駕駛執照，而
    對台灣地區不知情之民眾詐取財物，以之為常業，並有犯罪
    之習慣。其方式係先由甲○○、林峰君負責蒐集多數不特定
    人之照片，再由甲○○以不詳代價，僱用與之具有共同偽造
    公印文、特種文書之概括犯意聯絡之不詳姓名年籍綽號「小
    李」之成年男子，在臺中縣市不詳地點，以將所蒐集相片貼
    在仿正式國民身分證及汽車駕駛執照形狀、大小及冒用他人
    年籍資料製作而成之國民身分證及駕駛執照上，並分別偽造
    「內政部印」、「交通部駕駛執照製發之章」等之公印文於
    其上，而偽造該被冒用人之國民身分證、汽車駕駛執照各一
    張，或向胡英能收集偽造國民身份證、駕駛執照，均足以生
    損害於被冒用名義人、戶政機關核發國民身分證之正確性或
    監理機關核發汽車駕駛執照之正確性。每組偽造證件收取新
    台幣（下同）一萬至一萬三千元之代價，甲○○從中賺取佣
    金二千元。甲○○計共同偽造附表六之一、六之二、附表五
    編號５、６所示及其他多數不詳姓名人之身分證、駕駛執照
    計約二百張，獲取利益達四十萬元以上。嗣再由上開集團成
    員，與該委請偽造證件之人，基於共同行使偽造私文書之犯
    意聯絡，先後多次推由該人持該偽造證件前往不詳金融機構
    行使，並冒用該被偽造名義人辦理開戶手續（俗稱人頭帳戶
    ），偽簽其署押於開戶申請書之私文書上，偽造其名義之申
    請書後，使各該金融機構發予存摺、金融卡，足以生損害於
    各該金融機構、被冒用名義人。再由甲○○以每本存摺、金
    融卡一萬至一萬五千元之代價，向其購買，再以每本存摺、
    金融卡一萬五千至一萬六千元之代價，轉賣林峰君、黃明春
    接洽之大陸地區綽號「老Ｋ」等詐欺集團，供渠等向台灣地
    區不知情之不詳姓名民眾詐取財物時，供民眾匯入款項及該
    集團成員車手提款之用。召集詐欺集團成員參與詐欺取財行
    為分工情形如下：
(一)丙○○（綽號洛腳）自九十三年四、五月起，參與該集團，
    在臺中縣市地區，向胡英能等人蒐集多數不特定人之照片後
    ，以每組偽造證件從中賺取一、二千元之代價，交由甲○○
    轉交由「小李」者以上述方式偽造不詳姓名人之身分證、駕
    駛執照。丙○○再先後多次推由該委請偽造證件之不詳姓名
    人，持該偽造證件前往不詳金融機構行使，以上開方式辦理
    開戶手續，使各該金融機構發予存摺、金融卡後，由丙○○
    收購後，轉交由甲○○轉賣林峰君、黃明春接洽之大陸地區
    綽號「老Ｋ」等詐欺集團供上開使用。
(二)胡英能（綽號阿華，嗣到案原審另案審理）自九十三年五月
    起至同年九月止，偕同其女友游靜萍與該集團成員、不詳姓
    名人共同連續偽造公印文、行使偽造國民身份證、駕駛執照
    、私文書之概括犯意聯絡，向其女友游靜萍、不詳姓名年籍
    綽號「義」、「松」、「源」、「叔」、「東宏」、「德」
    等多人蒐集照片，交予丙○○轉交甲○○交由「小李」者以
    上述方式偽造附表六之一、六之二所示附表五編號５、６所
    示及不詳姓名人之身分證、駕駛執照。丙○○再先後多次推
    由該委請偽造證件之游靜萍、不詳姓名人，持該偽造證件前
    往不詳金融機構行使，以上開方式理開戶手續，使各該金融
    機構發予存摺、金融卡後，胡英能便以每本存摺、金融卡從
    中賺取一千元之代價，交由丙○○轉交由甲○○轉賣林峰君
    、黃明春接洽之大陸地區綽號「老Ｋ」等詐欺集團供上開使
    用。胡英能計共同偽造身分證、駕駛執照合計約一、二百張
    ，販售不詳姓名人之人頭帳戶約五十個。
(三)游靜萍（胡英能之女友，嗣到案原審另案審理）自九十三年
    八、九月起，基於幫助該集團常業詐欺犯意及基於與該集團
    成員、胡英能連續偽造公印文、行使偽造國民身份證、駕駛
    執照、私文書之概括犯意，提供自己之照片予胡英能，交予
    丙○○轉交甲○○交由「小李」者以上述方式偽造不詳姓名
    人及附表六之一、六之二之身分證、駕駛執照後，游靜萍再
    先後多次，持該不詳姓名人被偽造證件前往不詳金融機構行
    使，以上開方式辦理開戶手續，使各該金融機構發予存摺、
    金融卡後，再以每本存摺、金融卡從中賺取二千元之代價，
    交由胡英能、丙○○轉交由甲○○轉賣林峰君、黃明春接洽
    之大陸地區綽號「老Ｋ」等詐欺集團供上開使用。游靜萍計
    幫助胡英能偽造附表六之一、六之二所示及其他多數不詳姓
    名人之身分證、駕駛執照合計約一、二百張（起訴書誤為僅
    上開附表六之一、六之之二所示之一百六十八張），販售不
    詳姓名人之人頭帳戶十餘個。
(四)傅麗雲（甲○○之同居人），基於幫助該集團成員共同常業
    詐欺取財之犯意及偽造公印文行、使偽造國民身份證、駕駛
    執照、私文書之概括犯意聯絡，於甲○○上開販售偽造證件
    期間，先後多次代為接聽部分電話，或記載部分販售偽造證
    件之帳冊（傅麗雲、戊○○均經原審判處有期徒刑壹年貳月
    ，減為有期徒刑柒月，緩刑年，未為上訴，確定）。
二、甲○○、丙○○與林峰君、黃明春等人，承上共同常業詐欺
    取財之犯意聯絡，召集詐欺集團成員庚○○、丁○○、乙○○、許振松、蕭俊宏、林文章、吳展源，共同意圖為自己不
    法所有，而由黃明春、林峰君負責接洽大陸地區詐欺集團，
    甲○○、丙○○負責臺灣地區指揮調度陸續僱用多人分工合
    作，己○○提供人頭帳戶及辦理設定轉接，庚○○、乙○○
    、許振松、丁○○、林文章、蕭俊宏、吳展源為領取詐騙款
    項車手（庚○○、乙○○並參與指派車手），對台灣地區不
    知情之民眾詐取財物，以之為常業，並均有犯罪之習慣。自
    九十三年五、六月間起，(1)由甲○○通知林峰君、黃明春負
    責接洽大陸地區綽號「麥克」、「阿文（老Ｋ）」、「阿將
    」「大象」、「小象」、「阿雀」、「阿狗」、「阿龍」、
    「小白」、「阿通」、「Ｓ」、「阿草」、「阿泉」等詐欺
    集團，由上述數個大陸詐欺集團成員分別撥打電話，以假
    藉警察機關查獲詐財集團或偽造信用卡集團等名義，向臺灣
    地區之不特定人謊稱其金融卡或信用卡已遭盜領或盜刷，要
    該不特定人撥打假冒特定機構之人頭電話（即己○○所提供
    ，以人頭資料申請並設定轉接至大陸地區詐欺集團使用之市
    內電話、固網電話、易付卡行動電話、大陸地區行動電話或
    ０九九隨身碼電話等，詳如下述犯罪事實(三)），或傳送刷
    卡消費簡訊予臺灣地區之不特定人，謊稱其信用卡已遭盜刷
    ，要該不特定人撥打假冒特定機構之人頭電話，致使附表九
    所示戴安娟等二百三十人（其被害人姓名、匯款帳號、戶名
    及被騙金額均詳如附表九所示）誤信為真，撥打該已設定轉
    接之人頭電話，並依大陸地區詐欺集團成員之指示，持金融
    卡或提款卡至金融機構設置之自動付款設備查詢，繼而依其
    等指示操作變更密碼等步驟，戴安娟等二百三十人即在陷於
    錯誤之情形下，將帳戶內之款項總計達二千一百六十八萬一
    千三百五十八元，轉帳至甲○○等人收購之人頭帳戶內。(2)
    由甲○○、丙○○則負責在臺灣地區收購大量人頭帳戶，並
    僱人接聽大陸地區詐欺集團電話通知，及僱人擔任「提款車
    手」為大陸地區詐欺集團提領人頭帳戶內匯款，詳如下述。
    (3)待上述數個大陸地區詐欺集團詐騙得逞後，再分別以電話
    通知丙○○、林文章指派提款車手蕭俊宏（綽號「俊宏」）
    、吳展源（綽號「阿源」或「阿煙」）、「阿明」、「阿弟
    」等人，及以電話通知庚○○（綽號「阿順」）、乙○○（
    綽號「阿志」）指派提款車手許振松（綽號「阿華」）、丁○○（綽號「小陳」）等人，迅速至自動付款設備提領戴安
    娟等二百三十人錯誤匯入人頭帳戶內之款項，丙○○彙集上
    述提款車手所提領之全部贓款，扣除其本人及其他接聽電話
    、提款車手之報酬（占全部贓款百分之五，每星期每人各約
    數萬元至數十萬元不等）、甲○○、林峰君及黃明春之報酬
    （占全部贓款百分之五），及提供人頭帳戶予大陸地區詐欺
    集團使用、支付己○○提供之人頭電話等相關費用後，再由
    丙○○，或基於幫助各該集團常業詐欺犯意而為之丙○○之
    妻戊○○（按其幫助該集團之犯罪時間係至如下所述其被拘
    獲之時間止），匯至大陸地區詐欺集團指定之帳戶，丙○○
    並每天將提領之金額向甲○○報告，自九十三年十一月起，
    則交由甲○○，或基於幫助各該集團常業詐欺犯意而為之傅
    麗雲（按渠二人參與或幫助該集團之犯罪時間，亦係至如下
    所述渠二人被拘獲之時間止），匯入林峰君、黃明春指定之
    帳戶內，甲○○、傅麗雲並逐日記載上述各大陸地區詐欺集
    團之詐欺所得金額，合計甲○○獲利至少一百萬元，林峰君
    、黃明春亦至少獲利數百萬元，丙○○則包括偽造證件、販
    售人頭帳戶合計獲利約二百萬元。至於在台其他成員參予集
    團犯罪時間及分工情形如下：
(一)庚○○自九十三年五、六月間起，基於共同意圖為自己不法
    之所有而常業詐欺取財之犯意聯絡，受丙○○、甲○○之僱
    用，擔任提款車手，前往台中縣市指定地點領取人頭帳戶存
    摺、金融卡，每日定時前往金融機構設置之自動付款設備測
    試人頭帳戶是否已遭凍結，並依丙○○之電話指示前往金融
    機構設置之自動付款設備，提領不詳姓名被害人等自九十三
    年五、六月間起因錯誤匯入不詳人頭帳戶及附表九所示被害
    人等於九十三年八月間錯誤匯入人頭帳戶之款項，所領得之
    款項再交予丙○○處理，嗣於同月間庚○○改負責接聽上述
    大陸地區綽號「大象」、「小象」、「阿雀」、「阿狗」、
    「阿正」等詐欺集團之電話通知，並以電話指示提款車手乙○○、許振松、丁○○前往金融機構設置之自動付款設備，
    提領詐欺所得款項，所領得之款項均交由庚○○轉交由丙○○處理，至同年十一月初，則另改由乙○○負責接聽上述大
    陸地區綽號「大象」、「小象」、「阿雀」、「阿狗」、「
    阿正」等詐欺集團之電話通知，並由乙○○以電話指示提款
    車手許振松、丁○○前往金融機構設置之自動付款設備，提
    領詐欺所得款項，所領得之款項均仍交由庚○○轉交由丙○○處理，合計庚○○經手之提領款項約一千多萬元，獲利約
    三、四十萬元。
(二)乙○○自九十三年八月間起，基於共同意圖為自己不法之所
    有而常業詐欺取財之犯意聯絡，受丙○○、甲○○之僱用，
    擔任提款車手，前往台中縣市指定地點領取人頭帳戶存摺、
    金融卡，每日定時前往金融機構設置之自動付款設備測試人
    頭帳戶是否已遭凍結，並依庚○○之電話指示前往金融機構
    設置之自動付款設備，提領附表九所示被害人等於九十三年
    八月間錯誤匯入人頭帳戶之款項，所領得之款項交予庚○○
    轉交丙○○處理。嗣於同年十一月初，乙○○改負責接聽上
    述大陸地區綽號「大象」、「小象」、「阿雀」、「阿狗」
    、「阿正」等詐欺集團之電話通知，並以電話指示提款車手
    許振松、丁○○前往金融機構設置之自動付款設備，提領詐
    欺所得款項，所領得之款項仍交予庚○○轉交丙○○處理，
    合計乙○○（按其參與該集團犯罪時間迄至如下其被拘獲之
    時間止）獲利約三十幾萬元。
(三)許振松自九十三年八月間起，基於共同意圖為自己不法之所
    有而常業詐欺取財之犯意聯絡，受丙○○、甲○○僱用，擔
    任提款車手，前往台中縣市指定地點領取人頭帳戶存摺、金
    融卡，每日定時前往金融機構設置之自動付款設備測試人頭
    帳戶是否已遭凍結，並依庚○○之電話指示前往金融機構設
    置之自動付款設備，提領附表九所示被害人等自九十三年八
    月間起錯誤匯入人頭帳戶之款項，所領得之款項交予乙○○
    轉交庚○○再交予丙○○處理，嗣於同年十一月初，乙○○
    改負責接聽上述大陸地區綽號「大象」、「小象」、「阿雀
    」、「阿狗」、「阿正」等詐欺集團之通知，許振松即依乙○○之電話指示，前往金融機構設置之自動付款設備，提領
    詐欺所得款項，所領得之款項仍交予乙○○轉交庚○○再交
    予丙○○處理，合計許振松（按其參與該集團犯罪時間迄至
    如下其被拘獲之時間止）獲利約二十幾萬元（許振松經原審
    判處有期徒刑壹年陸月，減為有期徒刑玖月，緩刑肆年，未
    為上訴，確定）。
(四)丁○○曾於九十三年間因妨害風化案件，經臺灣彰化地方法
    院，以九十三年度訴字第一八一號分別判處有期徒刑一年一
    月、一年二月，定應執行有期徒刑二年，緩刑三年確定，仍
    在緩刑期間，猶不知悔改。復自九十三年九月間起，基於共
    同意圖為自己不法之所有而常業詐欺取財之犯意聯絡，受丙○○、甲○○之僱用，擔任提款車手，前往台中縣市指定地
    點領取人頭帳戶存摺、金融卡，每日定時前往金融機構設置
    之自動付款設備測試人頭帳戶是否已遭凍結，並依庚○○之
    電話指示前往金融機構設置之自動付款設備，提領附表九所
    示被害人等自九十三年九月間起錯誤匯入人頭帳戶之款項，
    所領得之款項交予乙○○轉交庚○○再交予丙○○處理，嗣
    於同年十一月初，乙○○改負責接聽上述大陸地區綽號「大
    象」、「小象」、「阿雀」、「阿狗」、「阿正」等詐欺集
    團之通知，丁○○即依乙○○之電話指示，前往金融機構設
    置之自動付款設備，提領詐欺所得款項，所領得之款項仍交
    予乙○○交由庚○○，再交予丙○○處理。
(五)蕭俊宏自九十三年五、六月間起，基於共同意圖為自己不法
    之所有而常業詐欺取財之犯意聯絡，受丙○○、甲○○之僱
    用，擔任提款車手，前往台中縣市指定地點領取人頭帳戶存
    摺、金融卡，每日定時前往金融機構設置之自動付款設備測
    試人頭帳戶是否已遭凍結，並依丙○○之電話指示前往金融
    機構設置之自動付款設備，提領不詳姓名被害人等自九十三
    年五、六月間起因錯誤匯入不詳人頭帳戶及附表九所示被害
    人等自同年八月間起錯誤匯入人頭帳戶之款項，所領得之款
    項再交予丙○○處理，嗣於同年九月間，林文章改負責接聽
    上述大陸地區綽號「麥克」等詐欺集團之電話通知，蕭俊宏
    即依林文章或綽號「阿弟」者之電話指示，前往金融機構設
    置之自動付款設備，提領詐欺所得款項，所領得之款項仍交
    予丙○○處理，合計蕭俊宏提領約二百二十萬元，獲利約二
    、三十萬元（蕭俊宏經原審判處有期徒刑壹年陸月，減為有
    期徒刑玖月，緩刑肆年，未為上訴，確定）。
(六)林文章自九十三年九月間起，基於共同意圖為自己不法之所
    有而常業詐欺取財之犯意聯絡，受丙○○、甲○○之僱用，
    負責接聽上述大陸地區綽號「麥克」等詐欺集團之電話通知
    ，並以電話指示提款車手蕭俊宏、不詳姓名年籍綽號阿弟、
    阿明等人，前往金融機構設置之自動付款設備，提領附表九
    所示被害人等自九十三年九月間起錯誤匯入人頭帳戶之款項
    ，合計林文章（按其參與該集團犯罪時間迄至如下其被拘獲
    之時間止）獲利約五、六萬元（林文章經原審判處有期徒刑
    壹年肆月，減為有期徒刑捌月，未為上訴，確定）。
(七)吳展源自九十三年十月間起，基於共同意圖為自己不法之所
    有而常業詐欺取財之犯意聯絡，受丙○○、甲○○之僱用，
    擔任提款車手，前往台中聯興客運朝馬站、超峰快遞河南站
    等指定地點領取人頭帳戶存摺、金融卡，每日定時前往金融
    機構設置之自動付款設備測試人頭帳戶是否已遭凍結，並依
    綽號「阿弟」轉知林文章之電話指示，前往金融機構設置之
    自動付款設備，提領附表九所示被害人等自九十三年十月間
    起錯誤匯入人頭帳戶之款項，所領得之款項交由「阿弟」轉
    交蕭俊宏再交予丙○○處理，合計吳展源提領約三、四百萬
    元，獲利約十幾萬元（吳展源經原審判處有期徒刑壹年陸月
    ，減為有期徒刑玖月，緩刑肆年，未為上訴，確定）。
三、己○○（綽號「簡仔」）在臺中市○區○○路二三０號經營
    興立答科技有限公司（下稱興立答公司，掛名負責人陳錦智
    ），自九十三年八月起，參與甲○○、丙○○等人所組詐欺
    集團，負責提供人頭帳戶及辦理設定轉接，意圖為自己不法
    之所有，與不詳姓名年籍綽號「黑仔」、「余仔」、「阿文
    」、「阿奇」等人，基於與上開甲○○、丙○○等人所組詐
    欺集團常業詐欺取財之犯意聯絡，以自己名義申請中華電信
    公司市內電話號碼〈０四〉00000000、〈０四〉0
    0000000，及亞太固網公司固網電話號碼00000
    00000；又以每線電話號碼支付三千至六千元不等之報
    酬，招攬如下員工取得人頭帳戶，供作對台灣地區不知情之
    民眾詐取財物，以之為常業，而有犯罪之習慣：(1)王孝慶申
    請中華電信公司市內電話號碼〈０四〉00000000、
    〈０四〉00000000，及亞太固網公司固網電話號碼
    二線。(2)何啟忠申請中華電信市內電話號碼〈０四〉000
    00000、〈０四〉00000000、〈０四〉000
    00000，及東森固網公司固網電話號碼0000000
    000。(3)林嘉寶（綽號阿寶）申請中華電信公司市內電話
    號碼〈０四〉00000000、東森固網公司固網電話號
    碼00000000、00000000、隨身碼0000
    000000。(4)郭孟航（綽號河童）申請隨身碼0000
    000000。己○○並另招攬其他不詳姓名人申請市內電
    話、東森或亞太固網電話、易付卡行動電話、大陸地區行動
    電話或０九九隨身碼電話等，再自九十三年八月起，僱用具
    有幫助常業詐欺取財犯意之吳上祺（綽號黑齒仔）、承上基
    於幫助詐欺取財犯意之王孝慶、何啟忠、林嘉寶及郭孟航等
    人，前往臺中市○○路二三０號樓上、臺中市○○○路三七
    八之十五號等裝機地點，將上述申請之電話號碼以按入「＊
    七七轉接電話號碼＃」方式，設定轉接至上述大陸地區詐欺
    集團使用之電話號碼，每設定轉接一次即由己○○支付吳上
    祺等員工五百元至一千元不等之報酬，而嗣設定轉接完成後
    ，己○○再以每線電話號碼一萬二千至一萬五千元之代價，
    提供予上述大陸地區詐欺集團使用（部分提供人頭電話之報
    酬即由丙○○以上述犯罪事實(二)所領得之款項支付），共計
    提供三、四十線人頭電話予上述大陸地區詐欺集團使用，合
    計己○○獲利約十萬元，吳上祺約獲利數千元，王孝慶約獲
    利二萬多元，何啟忠約獲利一萬多元（按吳上琪、王孝慶、
    何啟忠之上開幫助犯罪時間迄至如下渠等查獲之時間止），
    林嘉寶約獲利數萬元，郭孟航約獲利數萬元（吳上琪、王孝
    慶均經原審判處有期徒刑壹年，減為有期徒刑陸月，未為上
    訴，確定；何啟忠、林嘉寶、郭孟航均經原審判處有期徒刑
    拾月，減為有期徒刑伍月，緩刑參年，未為上訴，確定）。
四、併辦部分：
(一)己○○承上常業詐欺取財之犯意，以與立答科技公司名義，
    向具有幫助犯意之何啟忠與林柏村及冒名為「鄭志鴻」（併
    案意旨誤為鄭志鴻本人）之不詳姓名人，分別以八千元之價
    格收集買受電話號碼00000000000、Ｚ0000000000、00000
    000000號，再以每線一萬二千元提供予不詳姓名男子所屬詐
    騙集團成員供向不特定人常業詐欺取財之用，以之為常業，
    並有犯罪之習慣。嗣於九十三年十一月六日晚上八時許起，
    該詐欺集團所屬成員基於共同意圖為自己不法之所有而常業
    詐欺取財之犯意聯絡，陸續以上開電話向周正鼎詐騙供稱；
    『他們公司（端正科技公司）在台北市世貿中心舉辦摸彩，
    有摸彩中二獎，說中二獎新台幣八十六萬元，須匯一筆手續
    費，如此才能領獎』，致使周正鼎信以為真，於九十三年十
    一月十日十四時、十五時、十六時許分別匯款62080元、500
    00元、170000元至二崙油車郵局，戶名：黃有傑，帳號：00
    000000000000號；於九十三年十一月十一日十六時許、同年
    月十二日九時、十一許、同年月十五日八時許分別匯款4000
    00元、300000元、500000元、200000元至神岡豐洲郵局，戶
    名：楊玉敏，帳號：00000000000000號；於九十三年十一月
    十九日十三時許匯款120000元至鳳山新富郵局，戶名：許世
    昇，帳號：00000000000000號等三個戶頭內，共計0000000
    元。嗣經周正鼎察覺受騙，訴警偵辦，始查獲上情（何啟忠
    經原審判處有期徒刑拾月，減為有期徒刑伍月，緩刑年，
    未為上訴，確定）。
(二)吳上祺基於幫助常業詐欺取財之犯意（按本案前開其幫助犯
    行係承此犯意所為），於九十三年七月間某日，在臺中市○○路之親親影城附近，將所申請開立之台新國際商業銀行大
    里分行帳號00000000000000號帳戶之存摺、金融卡（含密碼
    ）等物，交予詐欺集團所屬成員綽號「阿成」之不詳姓名男
    子，並約定事後可取得五千元之代價，以此方式幫助該詐欺
    集團向不特定人常業詐欺取財之用。嗣該詐欺集團所屬不詳
    成員基於共同意圖為自己不法之所有而常業詐欺取財之犯意
    聯絡，於九十四年四月十一日十一時三十分許，向陳足珠佯
    稱其晶片卡遭盜領及盜刷，須依指示前往銀行操作AT M提款
    機等語，致陳足珠陷於錯誤，而於同日依該不詳成員之指示
    ，先後匯款共計73360元至吳上祺之前揭帳戶。嗣陳足珠於
    匯款後察覺有異，並報警處理，因而循線查獲上情（吳上祺
    經原審判處有期徒刑拾月，減為有期徒刑伍月，緩刑年，
    未為上訴，確定）。
五、嗣因臺灣高等法院臺南分院檢察署長期對甲○○、丙○○等
    多人持用之行動電話號碼執行通訊監察，而查知上情，並分
    別持臺灣臺南地方法院法官核發之搜索票，及持臺灣臺南地
    方法院檢察署檢察官核發之拘票，於下述時地執行搜索及拘
    提：(1)於九十三年十一月十八日下午六時十五分許，前往臺
    中市○區○○○街二一之五號六樓甲○○與傅麗雲住處搜索
    ，扣得附表一所示之物品（其編號１至、至、至
    、至所示物品，係被告甲○○所有供本案共同犯罪或預
    備犯罪所用之物）並拘提甲○○、傅麗雲；(2)於九十三年十
    一月十八日晚間十一時許〈因情況緊急於夜間執行〉，前往
    臺中市○○區○○路二段二四九之九巷一弄十號九樓之二丙○○與戊○○住處搜索，扣得附表二所示丙○○所有供本案
    共同犯罪所用之物品，並於九十三年十一月十九日下午一時
    四十分許拘提戊○○，丙○○則於九十三年十二月十日上午
    十時三十五分許向警方投案；(3)於九十三年十一月十八日下
    午四時三十分許，前往臺中縣太平市○○路六００巷六七號
    胡英能與乙○○住處搜索，扣得附表五所示被告乙○○所有
    供犯罪或預備供本案共犯罪所用之物品、附表六所示胡英能
    、游靜萍所有供與被告甲○○、丙○○共犯本案所示之物品
    ，並拘提乙○○、許振松，繼而經許振松同意，前往臺中市
    北屯區三光巷五六弄三四號許振松住處搜索，扣得附表七扣
    押物品清冊所示之物品；(4)於九十三年十一月十八日下午四
    時許，前往彰化縣北斗鎮文子巷二十之三十號拘提林文章，
    附帶搜索扣得其所有之附表四所示之物品（其中編號１、３
    所示之物品，係被告林文章所有供本案共同犯罪所用之物）
    ；(5)於九十三年十一月十八日下午五時許，前往臺中市○區
    ○○路二三０號一樓興立答公司搜索，扣得附表八所示物品
    ，吳上祺、王孝慶、何啟忠並同意到案說明；(6)於九十三年
    十一月十九日下午四時五分許，前往臺中市○區○○街七八
    號六樓之一吳展源住處搜索，扣得附表三所示其所有供本案
    共同犯罪所用之物品；(7)於九十三年十一月十九日下午一時
    四十分許，前往臺中縣龍井鄉○○路○段四四八號拘提戊○○；(8)於九十四年一月十一日中午十二時四十五分許，前往
    臺中市○區○○○街一五一號七樓之二拘提己○○。
六、案經臺灣高等法院臺南分院檢察署檢察官及臺灣臺南地方法
    院檢察署檢察官共同指揮內政部警政署刑事警察局南部打擊
    犯罪中心、臺南市警察局、電信警察隊第二、三中隊偵辦後
    ，報由臺灣臺南地方法院檢察署檢察官偵查起訴。
    理    由
甲、程序方面：
    按被告以外之人於審判外之言詞或書面陳述，除法律有規定
    者外，不得作為證據，刑事訴訟法第一百五十九條第一項固
    有明文。惟被告以外之人於審判外之陳述，雖不符刑事訴訟
    法第一百五十九條之一至第一百五十九條之四之規定（即得
    為證據之情形），而經當事人於審判程序同意作為證據，法
    院審酌該言詞陳述或書面陳述作成時之情況，認為適當者，
    亦得為證據。當事人、代理人或辯護人於法院調查證據時，
    知有第一百五十九條第一項不得為證據之情形，而未於言詞
    辯論終結前聲明異議，視為有前項之同意；刑事訴訟法第一
    百五十九條之五定有明文。本件認定事實所引用之證據方法
    （包括證人之證述及文書等物證），已經本院提示被告表示
    無意見，迄於言詞辯論終結前亦未聲明異議，揆諸前揭規定
    ，可認為已同意作為證據；而本院審酌該證人等之陳述及證
    據資料作成時之情況，認為適當，亦查無其他違法取證或其
    他瑕疵等不實之情事，與本案待證事實間並具有相當之關聯
    性，以之為本案證據尚無不當，復無顯有不可信之情況，自
    得採為證據。
乙、實體方面：
壹、有罪部分：
一、上揭犯罪事實，業據被告等於原審及本院審理時供承不諱，
    及經證人即共同被告丙○○於原審審理時之證述（見一審卷
    (二)第六十七至八十一頁）、證人即共同被告庚○○於原審審
    理時之證述（見一審卷(二)第三四六至三五五頁）、證人即共
    同被告乙○○、許振松於原審審理時之證述綦詳（見一審卷
    (四)第二十八至三十六頁），且經判決確定之許振松、蕭俊宏
    、吳展源、吳上祺、王孝慶、何敬忠、林嘉寶、郭孟航、傅
    麗雲供述在卷，復據附表九之被害人陳文卉等二百三十人指
    述明確，且有在被告甲○○住處搜索扣得附表一所示物品（
    編號１至、至、至、至），在被告丙○○與
    戊○○住處搜索，扣得附表二所示物品，在被告乙○○住處
    搜索，扣得附表五所示物品、附表六所示物品，在共同被告
    許振松住處搜索扣得附表七所示物品；在共同被告林文章住
    處搜索扣得附表四所示物品（編號１、３），在被告己○○
    興立答公司搜索，扣得附表八所示物品，在共同正犯吳展源
    住處扣得附表三所示物品；此外並有被告甲○○持用之行動
    電話號碼0000000000、0000000000之雙向通聯紀錄、監聽譯
    文，被告丙○○持用之行動電話號碼0000000000、00000000
    00行動電話之監聽譯文、甲○○、傅麗雲共同乘坐車牌號碼
    八五五八一HZ自用小客車至台中市○○路○段與長安東路一
    段交岔路口之便利超商傳真匯款單之照片四張、員警跟監丁○○所拍攝之車牌號碼照片一張在卷足資佐證，被告等自白
    與事實相符，被告等犯行均堪認定。
二、新舊法比較適用方面：按被告等行為後，刑法於九十四年一
    月七日修正通過，於同年二月二日公布，並於九十五年七月
    一日施行。依修正後刑法第二條第一項規定：行為後法律有
    變更者，適用行為時之法律。但行為後之法律有利於行為人
    者，適用最有利於行為人之法律。故行為人實施犯罪行為後
    ，法律有變更，依上開新刑法第二條第一項規定，原則上應
    適用行為時之法律，例外於新法較有利於行為人時，始適用
    新法，即採「從舊從輕原則」。惟基於罪刑法定原則及法律
    不溯及既往原則，行為之處罰，以行為時之法律有明文規定
    者為限，必行為時與行為後之法律均有處罰之規定，始有新
    法第二條第一項之適用（最高法院九十五年度第八次刑事庭
    會議決議意旨參照），至新舊法孰重孰輕，應以其可罰性範
    圍及刑之重輕為主要比較對象。(1)行為時之刑法第三十三條
    第五款規定：罰金為一元以上及罰金罰鍰提高標準條例第一
    條前段規定：依法律應處罰金、罰鍰者，就其原定數額得提
    高為二倍至十倍。是被告等行為時之最低罰金刑經提高後為
    十元以上，經折算為新臺幣後，為新臺幣三十元以上。而九
    十五年七月一日公布施行之刑法第三十三條第五款則規定：
    罰金以新臺幣一千元以上。經比較新舊刑法第三十三條第五
    款規定之結果，修正後規定並未較有利於被告等，應適用修
    正前之規定。(2)刑法第五十六條之連續犯規定，業於九十四
    年一月七日修正公布刪除，並於九十五年七月一日施行，則
    修正後新刑法既刪除第五十六條連續犯之相關規定，則前開
    數行為，因係屬侵害數個個別不同之生命法益，自應以數個
    獨立罪論處，併合處罰後合併定其應執行刑。比較新舊刑法
    適用之結果，均以修正前之舊刑法連續犯規定較有利於被告
    ，依新刑法第二條第一項前段規定，應適用修正前之舊刑法
    連續犯規定。(3)刑法第五十五條之牽連犯規定業經修正公布
    刪除，前開數行為，因係屬侵害數個個別不同之生命法益，
    自應以數個獨立罪論處，併合處罰後合併定其應執行刑。比
    較新舊刑法適用之結果，均以修正前之舊刑法牽連犯規定較
    有利於被告，依新刑法第二條第一項前段規定，應適用修正
    前之舊刑法牽連犯規定。(4)刑法第三百四十條：「以犯第三
    百三十九條之罪為常業者，處一年以上七年以下有期徒刑，
    得併科五萬元以下罰金」規定，業經總統於九十四年二月二
    日公布刪除，自九十五年七月一日施行，上開規定刪除後，
    原規定之常業犯行，應按數罪併罰之原則論處，比較刑法第
    三百四十條刪除前後之規定，刪除後之法律適用，並未較有
    利於渠等，故本件仍應適用渠等行為時即刪除前刑法第三百
    四十條常業詐欺罪之規定，認成立常業詐欺罪。
三、查被告甲○○、丙○○、庚○○、廖凱中、乙○○、己○○
    好逸惡勞，參與詐欺集團，或偽造證件辦理開戶或收購存摺
    提供大陸地詐欺集團使用或依詐騙集團指示，指定車手提領
    款項或擔任提款車手彙整贓款或僱用員工申請線路轉接至大
    陸詐欺集團所使用之電話號碼，使詐欺集團得以遂行詐騙技
    倆，受害人遍及全台各地，被告甲○○、丙○○、庚○○、
    丁○○、乙○○、己○○因而各獲利十萬元以上，且有高達
    上百萬元者，渠等既與詐騙集團相互為用，顯係以詐騙所得
    款項，做為生活之資，而均具有常業之犯意。核被告甲○○
    、丙○○所為，均係犯刑法第二百十六條、第二百十二條之
    行使偽造特種文書罪、同法第二百十六條、第二百十條之行
    使偽造私文書罪、同法第二百十八條第一項之偽造公印文罪
    、同法第三百四十條之常業詐欺取財罪。渠二人與事實欄所
    示共犯彼此間，就上開犯行，分別有犯意聯絡及行為分擔，
    均為共同正犯。被告庚○○、乙○○、丁○○所為，均係犯
    刑法第三百四十條之常業詐欺取財罪。被告己○○，提供人
    頭帳戶及辦理設定轉接，已參與常業詐欺之構成要件，應成
    立刑法第三百四十條之常業詐欺取財罪；公訴人起訴認係幫
    助犯，尚有未洽。渠等與事實欄所示共犯彼此間，有犯意聯
    絡及行為分擔，均為共同正犯。被告甲○○、丙○○先後多
    次行使偽造特種文書、行使偽造私文書、偽造公印文罪，所
    犯上開各罪，犯罪構成要件相同，顯係各基於一個概括犯意
    反覆為之，應依各連續犯規定論以一罪，並依法加重其刑。
    渠二人所犯上開各四罪間，均有方法與目的之牽連關係，應
    依牽連犯規定，被告甲○○、丙○○各從一情節較重之共同
    常業詐欺取財罪處斷。被告甲○○、丙○○所犯偽造公印文
    罪，雖未經公訴人起訴，惟查渠三人所犯該罪與已經起訴之
    上開罪名間，有方法與目的之牽連關係，為牽連犯，屬裁判
    上一罪；另被告己○○所犯上開犯罪事實(四)之１所示犯行（
    即首開併辦部分），雖未經起訴，惟與起訴部分亦有常業犯
    之實質上一罪之關係，為起訴效力所及，本院自得併予審理
    ，附此敘明。
四、原審予被告等論罪科刑，固非無見。惟被告己○○提供人頭
    帳戶及辦理設定轉接，已參與常業詐欺之構成要件，原判決
    於事實與理由欄認係幫助犯，已有不當，主文欄郤記載「幫
    助共同」亦有矛盾；又本件被告等不事生產，組成詐騙集團
    ，共同向全臺灣地區進行大規模、有組織之詐騙行為，被害
    人如附表九所示共二百三十人，詐騙金額達00000000元，公
    訴人上訴及檢察官論告指稱：本件被偽造證件及受詐騙之人
    有二百多人，被騙金額至少二千一百多萬元，被告等人犯行
    重大，至今未與被害人和解，顯無悔改之意，請求併宣告強
    制工作云云，自屬有理由。被告等上訴指摘原判決量刑過重
    ，則無足取。原判決自屬無法維持，應由本院就被告等部分
    撤銷改判之。爰審酌被告甲○○、丙○○、庚○○、乙○○
    、丁○○、己○○等人結合大陸地區詐欺集團，共同向臺灣
    地區不特定民眾進行之詐騙行為，成員人數眾多，分工細密
    ，假藉各種公職人員身分謊稱被害人遭到被害之詐術，致使
    臺灣地區眾多人民誤信為真而受騙，因時常接獲電話通知，
    而陷於恐慌、懷疑之情況，集團犯罪所得之金額高達逾二千
    一百餘萬元，被害人並無法追償所受損害，增加犯罪查緝之
    困難，嚴重危害社會秩序安全，甲○○、丙○○負責在臺灣
    地區指揮調度，並陸續僱用多人分工合作，處於臺灣地區主
    謀之地位，且甲○○尚負責接洽與大陸地區詐欺集團，其犯
    罪情節較丙○○為重，庚○○、乙○○、丁○○等均係受渠
    二人所雇為提款車手，己○○係提供人頭帳戶及辦理設定轉
    接，渠等參與犯罪時間之長短，獲取之利益之多寡，情節之
    輕重，甲○○有詐欺前科，丙○○有詐欺等前科，庚○○有
    違反槍砲彈藥刀械管制條例等前科，乙○○有毒品（九十六
    年間經臺灣臺中地方法院判處徒刑確定在案）等前科，丁○○有妨害風化前科（九十三年經臺灣彰化地方法院判處有期
    徒刑一年二月，緩刑三年確定），係緩刑期間再犯，己○○
    有偽造文書前科，均素行欠佳，渠等審理中均坦承犯行，並
    分別向公益團體捐款如下：丙○○向財團法人台灣兒童暨家
    庭扶助基金會台南市分事務所（台南家庭扶助中心）捐款二
    十萬元，有郵政劃撥儲金存款收據影本附卷可稽，乙○○向
    財團法人中華民國佛教慈濟慈善事業基金會捐款二十萬元，
    有該會出具之收據附卷可稽，丁○○向財團法人台灣兒童暨
    家庭扶助基金會捐款五萬元，有該會出具之收據影本附卷可
    稽等一切情狀，分別量處如主文所示之刑，以示懲儆。被告
    乙○○、丁○○之犯罪時間，均係在九十六年四月二十四日
    之前，合於依中華民國九十六年罪犯減刑條例第二條所定減
    刑條件，且無同條例第三條所定之不得減刑情形，應依該例
    各減其宣告刑二分之一。被告等組成詐欺集團共同向臺灣地
    區人民進行大規模、組織性詐騙，成員人數眾多，分工細密
    ，均有犯罪習慣，依刑法第九十條第一項、第二項規定均應
    於刑之執行前，令入勞動場所，強制工作，期間為三年，以
    矯正渠等不良之習性。扣案之附表一編號１至、至、
    至、至所示物品，係被告甲○○所有供本案共同犯
    罪或預備犯罪所用之物，扣案之附表二所示物品，係被告丙○○所有供本案共同犯罪所用之物品，扣案之附表三所示物
    品，係共同被告吳展源所有供本案共同犯罪所用之物品，扣
    案之附表四編號１、３所示之物品，係共同被告林文章所有
    供本案共同犯罪所用之物，扣案之附表五所示物品，係被告
    乙○○所有供或預備供本案共同犯罪所用之物品，扣案之附
    表六所示物品，係共同被告胡英能、游靜萍所有供與被告甲○○、丙○○共犯本案所示之物品，扣案之附表七所示物品
    ，係共同被告許振松所有供本案共同犯罪所用之物品，業據
    渠等於審理中供明在卷，均應依刑法第三十八條第一項第二
    款規定宣告沒收。至扣案之其餘物品，或被告等雖承認為其
    所有，但否認係供犯罪所用之物，本院復查無其他積極證據
    ，足以證明為供犯罪所用之物，或並非被告等所有，均不為
    沒收之諭知。另被告甲○○、丙○○等共同冒用不詳名義人
    偽造之開戶申請書、駕駛執照及身分證，並未經警取獲扣案
    ，又無證據證明仍然存在，衡情堪認已滅失，亦不予宣告沒
    收其上偽造署押及公印文，均併此敘明。
五、再洗錢防制法第一條規定：「為防制洗錢，追查重大犯罪，
    特制定本法」，其立法目的係為防止洗錢者利用各種管道漂
    白非法所得之洗錢行為，掩飾其犯罪事實，逃避或防礙重大
    犯罪之追查或處罰，以遏阻洗錢者享受其重大犯罪所得之財
    物或財產上利益；其保護之法益係國家對於重大犯罪之訴追
    及處罰權；洗錢防制法第二條明定：「洗錢」之定義為：(一)
    掩飾或隱匿因自己或他人重大犯罪所得財物或財產上利益者
    。(二)收受、搬運、寄藏、故買或牙保他人因重大犯罪所得財
    物或財產上利益者」，並於同法第三條第一項列舉「重大犯
    罪」之範圍；行為人掩飾或隱匿因自己或他人犯罪所得財物
    或財產上利益，或收受、搬運、寄藏、故買、牙保他人犯罪
    所得財物或財產上利益，未必當然成立洗錢罪，而須上開財
    物或財產上利益係自己或他人重大犯罪所得，且行為人基於
    逃避或防礙該重大犯罪之追查或處罰之犯意，並有為逃避或
    防礙該重大犯罪之追查或處罰之行為，始克相當，若行為人
    僅單純處分贓物，而與洗錢防制法第二條、第三條之規定並
    不相符時，自不能以洗錢防制法第九條第一項之罪論處，此
    有最高法院九十二年台上二九六三號判決意旨可資參照，是
    本件被告甲○○、丙○○等人將「大陸詐欺集團」應分得之
    款項，匯入其指定帳戶，係事後共犯間處分贓物之行為，難
    認係基於逃避或防礙該重大犯罪之追查或處罰之犯意所為之
    洗錢行為。況洗錢防制法於九十五年五月三十日公佈修正，
    將常業詐欺罪刪除於上開重大犯罪之列，故渠等益難成立常
    業洗錢之罪，此亦有最高法院九十五年度台上字第六一六０
    號判決意旨可資參照。抑且，被告等所犯常業洗錢之犯罪事
    實，亦經蒞庭公訴檢察官於原審審理時當庭撤回在案（見一
    審卷(四)第二三四頁），自無庸再審究，併予敘明。
據上論斷，應依刑事訴訟法第三百六十九條第一項前段、第三百
六十四條、第二百九十九條第一項前段，刑法第二條第一項前段
、第二十八條、（修正前）第五十六條、第二百十六條、第二百
十條、第二百十二條、第二百十八條第一項、（修正前）第三百
四十條、（修正前）第五十五條、第九十條第一項、第二項、第
三十八條第一項第二款，刑法施行法第一條之一，中華民國九十
六年罪犯減刑條例第二條第一項第三款、第七條，判決如主文。
本案經檢察官郭珍妮到庭執行職務。
中    華    民    國    97    年    11    月    12    日
                  刑事第一庭審判長法官  黃  崑  宗
                                  法官  王  明  宏
                                  法官  蔡  長  林
以上正本證明與原本無異。
如不服本判決，應於收受本判決後十日內向本院提出上訴書狀。
其未敘述上訴理由者並得於提起上訴後十日內向本院補提理由書
狀（均須按他造當事人之人數附繕本）「切勿逕送上級法院」。
                                書記官  李  培  薇
中    華    民    國    97    年    11    月    13    日
附錄本案論罪科刑法條全文：
刑法第二百十六條：
  行使第二百十條至第二百十五條之文書者，依偽造造、變造文
書或登載不實事項或使登載不實事項之規定處斷。
刑法第二百十條：
  偽造、變造私文書，足以生損害於公眾或他人者，處五年以下
有期徒刑。
刑法第二百十二條：
  偽造、變造護照、旅券、免許證、特許證及關於品行、能力服
務或其他相類之證書、介紹書，足以生損害於公眾或他人者，處
一年以下有期徒刑、拘役或三百元以下罰金。
刑法第二百十八條第一項：
  偽造公印或公印文者，處五年以下有期徒刑。
修正前刑法第三百四十條：
  以犯第三百三十九條之罪為常業者，處一年以上七年以下有期
徒刑，得併科五萬元以下罰金。


司法院資訊處製作；財團法人民間司法改革基金會備份。
